臺灣板橋地方法院刑事判決　　　　　　 96年度簡上字第199號
上　訴　人　臺灣板橋地方法院檢察署檢察官
被　　　告　甲○○
　　　　　　　　　　號
上列上訴人因被告違反毒品危害防制條例案件，不服本院九十五
年度簡字第七一二四號中華民國九十五年十一月三十日第一審判
決（聲請簡易判決處刑案號：九十五年度偵字第七三七九號），
提起上訴，本院管轄之第二審合議庭判決如下：
    主  文
原判決撤銷。
甲○○施用第二級毒品，處有期徒刑肆月，如易科罰金以新臺幣
壹仟元折算壹日，減為有期徒刑貳月，如易科罰金以新臺幣壹仟
元折算壹日。
    事  實
一、甲○○前於民國九十三年間因施用毒品案件，經臺灣臺北地
    方法院以九十三年度毒聲字第四九一號裁定送觀察、勒戒後
    ，認無繼續施用毒品之傾向，於九十四年六月九日觀察、勒
    戒執行完畢釋放，由臺灣臺北地方法院檢察署檢察官於九十
    四年六月十七日以九十四年度毒偵緝字第三六號不起訴處分
    確定。甲○○猶不知悔改，明知安非他命係毒品危害防制條
    例所規定之第二級毒品，不得非法持有、施用，竟於上開觀
    察、勒戒執行完畢釋放後五年內，復基於施用第二級毒品安
    非他命之犯意，於九十五年七月二十七日為警採尿前回溯九
    十六小時內之某時，在不詳地點，非法施用第二級毒品安非
    他命一次。嗣於九十五年七月二十七日下午四時三十分許，
    在臺北市○○○路二五一號八樓八０六室為警查獲，再經警
    採集其尿液送驗，結果呈安非他命類陽性反應，始查悉上情
    。
二、案經臺北市政府警察局移送臺灣士林地方法院檢察署呈轉臺
    灣高等法院檢察署令轉臺灣板橋地方法院檢察署檢察官偵查
    後聲請簡易判決處刑。
    理  由
一、認定犯罪事實所憑之證據及理由：
    被告甲○○經本院合法傳喚，未於本院審理時到庭陳述，而
    其於警詢、偵查中矢口否認有何施用第二級毒品之犯行，並
    辯稱：伊於上開觀察勒戒出所後就沒有再施用毒品云云。惟
    查：
(一)被告於九十五年七月二十七日下午四時三十分許在上址為警
    查獲後，經警採集其尿液經送鑑定，確呈安非他命類陽性反
    應，此有臺灣尖端先進生技醫藥股份有限公司出具之濫用藥
    物檢驗報告（檢體編號０１３１６４）、尿液檢體委驗單、
    尿液檢體鑑定人出具之結文各一件在卷可稽。按安非他命經
    口服投與後約百分之七十於二十四小時內自尿中排出，約百
    分之九十於九十六小時內自尿水中排出，由於目前國內尿液
    中安非他命之檢驗為鑑定其是否呈陽性反應尚未定其含量，
    且安非他命成分之檢出與其投與方式、投與量、個人體質、
    採尿時間與檢測儀器之精密等諸多因素有關，因此僅憑尿液
    中呈現安非他命陽性反應，並無法確切推算吸用時間距採集
    時間之長短，惟依上述資料推算，最長可能不會超過四日，
    業經行政院衛生署藥物食品檢驗局八十一年二月八日（八一
    ）藥檢壹字第一一五六號函釋在案。又按以目前常用檢驗尿
    液中是否含有毒品反應之方法，有免疫學分析法和層析法兩
    類，尿液初步檢驗採免疫學分析法，由於該分析法對結構類
    似之成分，亦可能產生反應，故初步檢驗呈陽性反應者，需
    採用另一種不同分析原理之檢驗方法進行確認，經行政院衛
    生署認可之檢驗機構採用氣相層析質譜儀（ＧＣ／ＭＳ）分
    析法，以氣相層析質譜儀分析法進行確認者，均不致產生偽
    陽性反應，此亦經行政院衛生署管制藥品管理局九十二年六
    月二十日管檢字第０九二０００四七一三號函釋明確，此亦
    為本院審判職務上所已知。再者，被告於偵查中供述其對採
    尿鑑定過程並無意見，本件復查無足以推翻上開檢驗報告之
    相關證據。從而，被告於九十五年七月二十七日為警查獲後
    所採集之尿液中既有安非他命類之第二級毒品陽性反應，則
    其在採尿前九十六小時內某時，確有施用第二級毒品安非他
    命一次之犯行，堪以認定。被告上開所辯，顯係卸責之詞，
    洵非足採。
(二)又被告前於九十三年間因施用毒品案件，經臺灣臺北地方法
    院以九十三年度毒聲字第四九一號裁定送觀察、勒戒後，認
    無繼續施用毒品之傾向，於九十四年六月九日觀察、勒戒執
    行完畢釋放，由臺灣臺北地方法院檢察署檢察官於九十四年
    六月十七日以九十四年度毒偵緝字第三六號不起訴處分確定
    等事實，亦有上開不起訴處分書、臺灣高等法院被告前案紀
    錄表各一件在卷可稽，足認被告係觀察、勒戒執行完畢釋放
    後五年內再犯施用第二級毒品之罪。綜上所述，本案事證明
　　確，被告犯行洵堪認定，應依法論科。
二、論罪科刑及撤銷原判決之理由：
(一)按安非他命係毒品危害防制條例第二條第二項第二款所明定
    之第二級毒品，不得非法持有、施用。是核被告甲○○所為
    ，係犯毒品危害防制條例第十條第二項之施用第二級毒品罪
    。其施用第二級毒品安非他命前持有第二級毒品安非他命之
    低度行為，應為施用安非他命之高度行為所吸收，不另論罪
    。
(二)本件原審詳察，以被告罪證明確，予以論罪科刑，固非無見
    。惟查，中華民國九十六年罪犯減刑條例於九十六年七月十
    六日起施行，本件符合該條例第二條第一項第三款之情形，
    應依法減輕其刑二分之一，原審未及審酌減刑，尚有不當。
    至檢察官提起上訴略以：被告甲○○另於九十五年九月十九
    日為警採尿前九十六小時內之某時，在不詳地點，施用第二
    級毒品安非他命，因認被告上開施用第二級毒品安非他命之
    犯行與本案起訴部分具有接續犯之實質上一罪之關係，爰依
    法提起上訴等語。按「集合犯係指立法者所制定之犯罪構成
    要件中，本質上即預定有數個同種類行為而反覆實行之犯罪
    而言。故是否集合犯之判斷，客觀上，自應斟酌法律規範之
    本來意涵、實現該犯罪目的之必要手段、社會生活經驗中該
    犯罪必然反覆實行之常態等事項；主觀上，則視其反覆實施
    之行為是否出於行為人之一個犯意，並秉持刑罰公平原則，
    加以判斷之，俾與立法意旨相契合。」最高法院九十六年度
    台非字第一三三號判決採同一見解。經查：本件檢察官以被
    告於九十五年九月十九日另有施用第二級毒品安非他命之行
    為而提起上訴，然被告本案起訴施用安非他命時間為九十五
    年七月二十七日為警採尿前回溯九十六小時內之某時，與上
    開九十五年九月十九日為警採尿前九十六小時內之某時施用
    安非他命行為時間，相隔將近一月又二十餘日之久，時間上
    難認緊密相接；況被告於本案警詢時供稱：其最後一次是在
    九十四年二月間施用安非他命等語，復於偵查中供稱：其勒
    戒出所後就未再施用毒品等語（以上見臺灣士林地方法院檢
    察署九十五年度偵字第九四三五號卷第十二頁、第三十五頁
    ），且被告於九十五年九月十九日為警查獲後警詢時供稱：
    其於九十五年四月間在臺北縣為警查獲後到現在已無施用毒
    品等語（見臺灣臺北地方法院檢察署九十五年度偵字第二六
    二六號卷第三十二頁）；此外，復查無任何積極證據足以證
    明被告上述二次施用安非他命之行為，係基於其反覆實施之
    單一施用毒品犯意而為之，是被告本案九十五年七月二十七
    日為警查獲採尿前九十六小時內某時施用安非他命犯行，與
    其九十五年九月十九日為警查獲採尿前九十六小時內某時施
    用安非他命犯行，二者間顯難認係基於反覆實施之單一施用
    毒品犯意，更難認二者係在同一犯意下之接續行為，該二次
    犯行自非接續犯或集合犯之包括一罪關係。檢察官上訴意旨
    以原判決未及審酌上開被告於九十五年九月十九日為警採尿
    前九十六小時內之某時施用安非他命之犯行，指摘原判決未
    及審判，自非有據。然原判決既有上開可議之處，即屬無可
    維持，自應由本院合議庭予以撤銷改判。本院審酌被告犯罪
    之動機、目的、手段，施用安非他命戕害一己之身體健康，
    及其高中肄業之智識程度（見警詢筆錄），暨犯後否認犯行
    之態度等一切情狀，量處如主文所示之刑，並諭知易科罰金
    之折算標準，又依中華民國九十六年罪犯減刑條例第二條第
    一項第三款、第七條、第九條規定，減刑宣告刑二分之一減
    為有期徒刑二月，並諭知易科罰金之折算標準，以示懲儆。
    至扣案之海洛因殘渣袋十五個、吸食器一組、針筒一支、分
    裝袋二包、磅秤二台等物，被告甲○○於警詢、偵查中否認
    係其所有之物，復無其他證據足以證明上開扣案物係供被告
    本案施用第二級毒品所用之物，爰不予宣告沒收，附此敘明
    。
三、退回移送併辦部分：
(一)臺灣板橋地方法院檢察署檢察官移送併辦意旨書（九十五年
    度毒偵字第七八八七號）併辦意旨略以：被告甲○○基於施
    用第二級毒品安非他命之犯意，於九十五年九月十九日為警
    採尿前回溯九十六小時內之某時，在不詳處所，施用第二級
    毒品安非他命，因認被告此部分所涉施用第二級毒品安非他
    命犯行，與本案起訴部分具有接續犯之實質上一罪關係，而
    移送本院請求併辦等語。惟查：前開檢察官移送併辦之犯罪
    事實，因與本件起訴事實並無接續犯、集合犯之實質上一罪
    關係，非本案起訴效力所及，已如前述，本院自不得併予審
    理，應退回原檢察官另行偵查依法處理。
(二)另臺灣板橋地方法院檢察署檢察官移送併辦意旨書（九十六
    年度毒偵字第三一六號、九十六年度毒偵緝字第二二號、九
    十六年度毒偵字第三三二二號）併辦意旨略以：被告甲○○
    基於施用第二級毒品安非他命之犯意，於九十五年七月五日
    為警採尿前回溯九十六小時內之某時，在不詳處所，施用安
    非他命；又於同年八月二十六日某時，在臺北縣中和市○○
    街二十九號一樓施用安非他命；復於九十六年四月二十日為
    警採尿前回溯九十六小時內之某時，在不詳處所，施用安非
    他命，因認被告上開所涉施用第二級毒品安非他命之犯行，
    與本案起訴部分具有接續犯或集合犯之實質上一罪關係，而
    移送本院請求併辦等語。經查：被告本案起訴施用安非他命
    時間為九十五年七月二十七日為警採尿前回溯九十六小時內
    之某時，與其上開九十五年七月五日為警採尿前九十六小時
    內之某時、同年八月二十六日某時、九十六年四月二十日為
    警採尿前回溯九十六小時內之某時施用第二級毒品安非他命
    ，分別相隔二十二日、一月、八月又二十餘日之久，時間上
    難認緊密相接。況被告於本案警詢時供稱：其最後一次是在
    九十四年二月間施用安非他命等語，復於偵查中供稱：其勒
    戒出所後就未再施用毒品等語，業如前述；被告於九十五年
    七月五日為警查獲後警詢時亦供稱：其於九十三年間第一次
    施用安非他命，只有施用一次而已等語（見臺灣士林地方法
    院檢察署九十五年度毒偵字第一七九六號卷第八頁），復於
    同年八月二十九日為警查獲後警詢時供稱：其最後一次是在
    九十四年七月中旬施用安非他命等語（見臺灣板橋地方法院
    檢察署九十五年度毒偵字第七一三九號卷第七頁），另於九
    十六年四月二十一日偵查中供稱：其沒有施用毒品等語（見
    臺灣板橋地方法院檢察署九十六年度毒偵字第三三二二號卷
    第二十一頁）；此外，亦查無其他積極證據足以證明被告上
    述施用安非他命之行為，係基於其反覆實施之單一施用毒品
    犯意而為之，則被告本案九十五年七月二十七日為警查獲採
    尿前九十六小時內某時施用安非他命犯行，與其九十五年七
    月五日為警採尿前九十六小時內之某時、同年八月二十六日
    某時、九十六年四月二十日為警採尿前回溯九十六小時內之
    某時施用第二級毒品安非他命犯行，亦難認係基於反覆實施
    之單一施用毒品犯意或係在同一犯意下之接續行為，上開數
    次犯行間自非接續犯或集合犯之包括一罪關係。本院自不得
    併予審理，亦應退回原檢察官另行偵查依法處理。
四、被告經合法傳喚，無正當理由而不到庭，爰不待其陳述，逕
    行判決。
據上論斷，應依刑事訴訟法第四百五十五條之一第一項、第三項
、第三百六十九條第一項前段、第三百七十一條、第三百六十四
條、第二百九十九條第一項前段，毒品危害防制條例第十條第二
項，刑法第十一條前段、第四十一條第一項前段，中華民國九十
六年罪犯減刑條例第二條第一項第三款、第七條、第九條，判決
如主文。
本案經檢察官黃怡華到庭執行職務。
中　　華　　民　　國　　96　　年　　8 　　月　　23　　日
                  刑事第十六庭  審判長法　官   白光華
                                      法　官   曾淑娟
                                      法　官   楊志雄
以上正本證明與原本無異
本件不得上訴
                                      書記官   陳春銘
中　　華　　民　　國　　96　　年　　8 　　月　　23　　日
附錄本案論罪科刑法條全文：
毒品危害防制條例第10條
施用第一級毒品者，處 6 月以上 5 年以下有期徒刑。
施用第二級毒品者，處 3 年以下有期徒刑。
